【裁判字號】    95,台非,255
【裁判日期】    951012
【裁判案由】    妨害兵役治罪條例
【裁判全文】
最高法院刑事判決              九十五年度台非字第二五五號
上  訴  人  最高法院檢察署檢察總長
被      告  甲○○
上列上訴人因被告妨害兵役治罪條例案件，對於台灣南投地方法
院中華民國九十四年七月二十二日第一審刑事確定簡易判決（九
十四年度投刑簡字第四一五號，聲請簡易判決處刑案號：台灣南
投地方法院檢察署九十四年度偵字第二０一０號），認為違法，
提起非常上訴，本院判決如下：
    主  文
原判決關於違背法令部分撤銷。
    理  由
非常上訴理由稱：「按判決不適用法則或適用不當者，為違背法
令，刑事訴訟法第三百七十八條定有明文。本件原判決認定被告
甲○○係『九十四年度博愛二五二五教育召集』之應召員，受南
投縣後備司令部教育召集令，應於九十四年三月三十日前往台中
縣烏日鄉○○村○○路○段五０二號『成功嶺營區』報到，接受
教育召集訓練三日，其召集令於同年二月十五日以雙掛號郵件投
遞方式寄送，由南投縣信義鄉豐丘村第一鄰鄰長全新春代收後，
轉交予甲○○雙親收執，嗣因甲○○已遷出位於南投縣信義鄉豐
丘村一鄰高平巷六十八之一號住所，且無故不依規定申報，亦無
留有聯絡方式，致其雙親未能轉達，使該教育召集令無法送達等
情，係犯妨害兵役治罪條例第十條第三項、第一項第三款之罪，
應依同條例第六條第一項規定論處，固非無據。惟查該條例第六
條第一項之法定刑為『三年以下有期徒刑』，並無拘役或罰金之
選科規定，乃原判決疏未注意及此，竟科罰金新台幣六萬元，同
時併諭知如易服勞役以三百元折算一日，顯有判決適用法則不當
之違背法令。案經確定，爰依刑事訴訟法第四百四十一條、第四
百四十三條規定提起非常上訴，以資糾正」等語。
本院按判決適用法則不當者，為違背法令，刑事訴訟法第三百七
十八條定有明文。又妨害兵役治罪條例第六條第一項妨害教育召
集罪之法定刑為三年以下有期徒刑，並無得科處罰金刑之明文。
本件原確定簡易判決以被告甲○○係後備軍人，意圖避免召集處
理，居住處所遷移，無故不依規定申報，致使教育召集令無法送
達，所為係犯妨害兵役治罪條例第十條第三項、第一項第三款規
定之罪，應依同條例第六條第一項科刑，自應在「三年以下有期
徒刑」之法定刑度內量刑，方始適法。詎原判決不察，竟科以罰
金新台幣六萬元，併諭知如易服勞役，以三百元折算一日，已逾
越法定刑之範圍，顯有判決適用法則不當之違背法令。案經確定
，非常上訴意旨執此指摘，洵有理由。惟原判決尚非不利於被告
，應由本院僅將原判決關於上開違背法令之部分撤銷，以資糾正
。
據上論結，應依刑事訴訟法第四百四十七條第一項第一款前段，
判決如主文。
中    華    民    國   九十五   年   十   月   十二   日
                      最高法院刑事第八庭
                          審判長法官  張  淳  淙
                                法官  劉  介  民
                                法官  張  春  福
                                法官  洪  昌  宏
                                法官  蔡  彩  貞
      本件正本證明與原本無異
                                      書  記  官
中    華    民    國  九十五  年    十    月   十八   日
                                                   Ｍ


司法院資訊處製作；財團法人民間司法改革基金會備份。
